臺灣彰化地方法院刑事判決　　　　　　　　　　　　　　九十年度訴字第八二八號
　　公　訴　人　臺灣彰化地方法院檢察署檢察官
　　被　　　告　甲○○
　　　　　　　　丙○○
右列被告因偽造文書等案件，經檢察官提起公訴（八十九年度偵字第五六七三、九二
八六號)，本院判決如左：
    主  文
甲○○連續有配偶而與人通姦，處有期徒刑參月，如易科罰金，以參佰元折算壹日。
又連續行使偽造私文書，足以生損害於他人，處有期徒刑陸月，如易科罰金，以參
佰元折算壹日。偽造之「乙○○○」印章一枚及如附表所示之「乙○○○」印文、署
押，均沒收。應執行有期徒刑捌月，如易科罰金，以參佰元折算壹日。偽造之「乙○○○」印章一枚及如附表所示之「乙○○○」印文、署押，均沒收。
丙○○連續與有配偶之人相姦，處有期徒刑參月，如易科罰金，以參佰元折算壹日。
    事  實
一、甲○○係乙○○○之夫，為有配偶之人，丙○○亦明知甲○○為有配偶之人，其
    二人基於概括之犯意，於民國八十八年七、八月間之某日，及八十八年十月上旬
    之某日，在彰化縣社頭鄉○○路七六五號處及其他不詳地點，連續為通姦、相姦
    行為二次，第二次之性行為並因而致丙○○懷孕，其後因腹痛、陰道點狀出血，
    乃先於八十八年十一月十二日前往設於彰化縣員林鎮之蔡國元婦產科診所檢查，
    經醫師診斷妊娠約五週大小，疑似「先兆性流產」，而囑咐其要多臥床休息並密
    切觀察，嗣復因急性腹痛、陰道出血，於八十八年十一月十九日，由甲○○陪同
    再前往上開蔡國元婦產科診所就診，經診斷疑似「不完全流產」，而以「月經規
    則術」緊急施行實施人工流產手術。嗣至八十九年三月間某日，甲○○之女劉圭
    紋至彰化縣社頭鄉○○路七六五號處，找其父與丙○○商談時，經由丙○○親口
    陳述，證實丙○○曾因懷有甲○○之子而至醫院實施人工流產乙事，經轉知其母
    乙○○○，乙○○○乃於八十九年七月二十九日向臺灣彰化地方法院檢察署告訴
    甲○○、丙○○二人妨害婚姻及家庭。嗣因丙○○前已遭乙○○○告訴毀損、傷
    害，並經臺灣彰化地方法院檢察署檢察官提起公訴在案，由本院以八十九年度易
    字第一四二七號毀損案、八十九年度易字第一五四七號傷害案審理中，甲○○為
    免自己及丙○○遭受刑罰制裁，竟基於概括犯意，先於八十九年十一月二十九日
    偽刻「乙○○○」之印章一枚，進而於八十九年十一月三十日，在住處擬具不實
    之委任書後持以蓋用「乙○○○」之印文，並偽造「乙○○○」署押，資以完成
    乙○○○委託其全權處理代辦訴訟案件之偽造委任書，續於其以代理人名義書立
    之和解書上，偽造「乙○○○」署押及偽蓋「乙○○○」印文。翌日，再持前開
    偽造之委任書、和解書及偽刻之印章，至彰化縣社頭鄉陳榮昌律師事務所，併通
    知丙○○到場於和解書上簽名蓋章後，旋利用不知情之律師事務所人員李恭芳據
    之撰寫以乙○○○具名、蓋用上開偽刻印章之「乙○○○」印文之刑事聲請撤回
    本院八十九年度易字第一四二七號毀損案、八十九年度易字第一五四七號傷害案
    之撤回告訴狀，及聲請撤回臺灣彰化地方法院檢察署八十九年偵字第五六七三號
    妨害家庭案之撤回告訴狀各一份，並皆以前開委任書影本、和解書影本各一份為
    上開撤回告訴狀之附件，甲○○隨即持上開偽造之撤回告訴狀、委任書及和解書
    ，於八十九年十二月一日下午，連續向本院及臺灣彰化地方法院檢察署遞狀撤回
    前開案件，足以生損害於乙○○○本人。嗣於八十九年十二月五日，本院八十九
    年度易字第一四二七號、第一五四七號案開庭審理時，乙○○○始獲悉前情。
二、案經乙○○○訴由臺灣彰化地方法院檢察署檢察官偵查起訴。
    理  由
一、訊據被告甲○○對右揭偽刻印章、偽蓋印文、偽造署押、偽造私文書及行使偽造
    私文書犯行均坦承不諱，並供承曾於八十八年七、八月間之某日曾與丙○○通姦
    一次，雖否認其他通姦犯行，辯稱：伊僅係陪丙○○前往施行人工流產手術，手
    術流產之胎兒並非與伊發生性行為所懷，伊因女兒要求把財產過戶給他們，為要
    保留部分財產，才要丙○○對劉圭紋說曾懷過伊之孩子而到醫院施行人工流產手
    術云云。訊據被告丙○○矢口否認右揭相姦犯行，辯稱：伊從未與甲○○相姦，
    是應甲○○要求才對劉圭紋說曾懷過其父甲○○之孩子而到醫院施行人工流產手
    術云云。惟查：（一）通姦、相姦部分：被告甲○○、丙○○二人右揭通姦、相
    姦犯行，業據被告甲○○供承於八十八年七、八月間之某日曾與丙○○通姦一次
    等情，並據告訴人乙○○○指訴綦詳，且依告訴人之女劉圭紋提出之錄音內容，
    被告丙○○確曾親口向劉圭紋表示曾懷過其父甲○○之孩子而到醫院施行人工流
    產手術，此有錄音帶及譯文表在卷可據，而被告丙○○確因腹痛、陰道點狀出血
    ，先於八十八年十一月十二日前往設於彰化縣員林鎮之蔡國元婦產科診所檢查，
    經醫師診斷妊娠約五週大小，疑似「先兆性流產」，而囑咐其要多臥床休息並密
    切觀察，嗣復因急性腹痛、陰道出血，於八十八年十一月十九日，由被告甲○○
    陪同再前往上開蔡國元婦產科診所就診，經診斷疑似「不完全流產」，而以「月
    經規則術」緊急施行實施人工流產手術一節，亦為被告二人所不否認，並有蔡國
    元婦產科診所出具之說明函、具有中文說明之被告丙○○就診病歷一份及被告二
    人於八十八年十一月十九日簽名之「月經規則術」手術自願書影本一件附卷可資
    佐證，是被告二人前揭所辯，無非事後飾卸之詞，要無足取，其二人右揭通姦、
    相姦犯行，堪以認定。（二）行使偽造私文書部分：被告甲○○右揭偽刻印章、
    偽蓋印文、偽造署押、偽造私文書及行使偽造私文書犯行，業據被告甲○○於本
    院審理時坦承不諱，核與告訴人指訴之情節相符，復有偽造之委任書、和解書影
    本及偽造之聲請撤回臺灣彰化地方法院檢察署八十九年偵字第五六七三號妨害家
    庭案之撤回告訴狀原本、偽造之聲請撤回本院八十九年度易字第一四二七號、第
    一五四七號之撤回告訴狀影本在卷可稽，被告甲○○此部分犯行，亦足堪認定。
    綜上所述，本件事證明確，被告二人右揭犯行洵堪認定，應予依法論科。
二、核被告甲○○所為，係犯刑法第二百三十九條前段之通姦罪及同法第二百十六條
    、二百十條之行使偽造私文書罪。核被告丙○○所為，係犯刑法第二百三十九條
    後段之相姦罪。被告甲○○右揭偽造印章、偽蓋印文及偽造署押行為，均屬偽造
    私文書行為之一部，另偽造私文書後持以行使，偽造之低度行為應為行使之高度
    行為所吸收，均不另論罪。被告甲○○利用不知情之李恭芳代為撰寫而偽造「乙○○○」之署押、偽蓋「乙○○○」之印文於前揭刑事聲請撤回告訴狀，為間接
    正犯。又被告甲○○先後多次行使偽造私文書及先後二次通姦犯行，以及被告丙○○先後二次相姦犯行，其各自時間緊接，手法相似，犯罪構成要件相同，顯係
    各基於概括之犯意反覆為之，均應依刑法第五十六條連續犯之規定，分別論以一
    罪，並依法加重其刑。另被告甲○○所犯上開二罪間，犯意各別，行為互殊，應
    予分論併罰。爰審酌被告二人犯罪之動機、目的、方法、手段、品行、所得利益
    、所生危害，犯後態度等一切情狀，分別量處如主文所示之刑，並諭知易科罰金
    之折算標準，被告甲○○部分並定其應執行刑，以示懲儆。偽造如附表所示之「
    乙○○○」印文、署押，爰依刑法第二百十九條之規定，沒收之。另偽造之「乙○○○」印章一枚，雖未扣案，然並無證據足認其業已滅失，爰併依刑法第二百
    十九條之規定予以沒收。另被告甲○○犯前揭行使偽造私文書罪行後，刑法第四
    十一條關於易科罰金之規定業經立法院於九十年元月四日修正，將易科罰金之適
    用範圍擴大為最重本刑五年以下有期徒刑之罪，並經總統於九十年一月十日公布
    ，同年一月十二日生效，被告甲○○所犯行使偽造私文書罪，其最重本刑為五年
    以下有期徒刑，比較易科罰金規定新舊法結果，以新法較有利於被告，依刑法第
    二條第一項前段規定，自應適用修正後之刑法第四十一條第一項前段，併此敘明
    。
據上論斷，應依刑事訴訟法第二百九十九條第一項前段、刑法第二條第一項前段、第
五十六條、第二百三十九條、第二百十六條、第二百十條、第二百十九條、第四十一
條第一項前段、第二項、五十一條第五款、罰金罰鍰提高標準條例第二條，判決如主
文。
本案經檢察官羅美秀到庭執行職務。
中      華      民      國      九十一      年    十一    月    二十    日
                                臺灣彰化地方法院刑事第三庭
                                    法      官  李  進  清
右正本證明與原本無異。
如不服本判決，應於判決送達後十日內向本院提出上訴狀( 須附繕本 )。
告訴人或被害人對於判決如有不服具備理由請求檢察官上訴者，其上訴期間之計算係
以檢察官收受判決正本之日期為準。
                                    法院書記官  張  木  松
中      華      民      國      九十一     年    十一    月    二十 一  日
刑法第二百三十九條
有配偶而與人通姦者，處一年以下有期徒刑；其相姦者亦同。
刑法第二百十六條
行使第二百十條至第二百十五條之文書者，依偽造、變造文書或登載不實事項或使登
載不實事項之規定處斷。
刑法第二百十條
偽造、變造私文書，足以生損害於公眾或他人者，處五年以下有期徒刑。
刑法第二百十九條
偽造之印章、印文或署押，不問屬於犯人與否，沒收之。
附表：
一、八十九年十一月三十日委任書上方偽造之「乙○○○」印文、署押
二、八十九年十一月三十日和解書上方偽造之「乙○○○」印文、署押
三、八十九年十二月一日聲請撤回臺灣彰化地方法院檢察署八十九年偵字第五六七三
    號妨害家庭案之撤回告訴狀上方偽造之「乙○○○」印文、署押
四、八十九年十二月一日聲請撤回本院八十九年度易字第一四二七號、第一五四七號
    之撤回告訴狀上方偽造之「乙○○○」印文、署押。
